臺灣臺東地方法院刑事判決　　　　　　　　　　 　　 八十八年度訴緝字第一二號
　　公　訴　人　臺灣台東地方法院檢察署檢察官
　　被　　　告　庚○○
　　指定辯護人　本院公設辯護人　甲○○
右列被告因違反組織犯罪防制條例案件，經檢察官提起公訴（八十六年度偵字第三一
四八號），本院判決如左：
    主  文
庚○○無罪。
    理  由
一、公訴意旨如附件起訴書所載。
二、本件公訴人認被告涉有違反組織犯罪防制條例、公平交易法、及恐嚇等犯行，無
    非係以共犯己○○（另案由臺灣台北地方法院檢察署檢察官起訴，於民國九十年
    三月十四日死亡）之供述：「主持開標會議期間，曾請綽號蘇餅、黑人、張八、
    淵博、阿六等人協助開車載送廠商及維持會場秩序」為唯一論據。被告庚○○則
    堅決否認有公訴人所指之犯行，辯稱：伊非四海幫成員，因與己○○為鄰居，經
    其介紹到楊德昀（另案由臺灣台北地方法院檢察署檢察官起訴）之茶行工作，負
    責看店及送貨，因而認識茶行股東丙○○（另案由臺灣台北地方法院檢察署檢察
    官起訴），從未參與電信工程圍標事宜，亦未與起訴書附表所載之廠商負責人或
    業務員往來，未曾到過台北市北投區之熱海飯店、台北縣世新招待所、淡水楓丹
    白露度假村、烏來鄉巨龍山莊等地。
三、按犯罪事實應依證據認定之，無證據不得推定其犯罪事實；不能證明被告犯罪者
    ，應諭知無罪之判決，刑事訴訟法第一百五十四條、第三百零一條第一項分別定
    有明文。又事實之認定，應憑證據，如未能發現相當證據，或證據不足以證明，
    自不能以推測或擬制之方法，為裁判基礎（最高法院四十年台上字第八六號判例
    參照）；且認定犯罪事實所憑之證據，雖不以直接證據為限，間接證據亦包括在
    內，然而無論直接證據或間接證據，其為訴訟上之證明，須於通常一般之人均不
    致有所懷疑，而得確信其為真實之程度者，始得據為有罪之認定，倘其證明尚未
    達到此一程度，而有合理之懷疑存在而無從使事實審法院得有罪之確信時，即應
    由法院為諭知被告無罪之判決（最高法院七十六年台上字第四九八六號判例參照
    ）。另按，共同被告不利於己之陳述，固得採為其他共同被告犯罪之證據，惟此
    項不利之陳述，須無瑕疵可指，而就其他方面調查，又與事實相符，始得採為其
    他共同被告犯罪事實之認定（最高法院四十六年年台上字第四一九號判例參照）
    ，即尚須另有其他必要之補強證據，來補足其自白之證明力，始得採為斷罪資料
    （最高法院八十七年度台上字第三五二五號、第三一八二號裁判要旨參照）。
四、經查，（一）公訴人認被告係四海幫成員，然並未舉出積極證據足資證明被告曾
    加入四海幫犯罪組織，且本院向台北市政府警察局函詢被告是否為列管之犯罪組
    織成員，經答覆並無被告之列管資料，有該局九十一年三月二十六日北市警刑預
    字第０９１３３６０９７００號函一紙在卷可佐，足認被告並未參與該犯罪組織
    ；再者，本院遍閱全卷，亦無任何其他共犯供述被告為四海幫成員，雖被告曾受
    僱於四海幫成員楊德昀於茶行工作，然被告受僱並未處理茶行工作以外之事務，
    業經證人即茶行股東丙○○證述在卷（九十年七月二十四日調查筆錄），尚難因
    被告受僱於楊德昀、丙○○即推論被告參與四海幫之犯罪組織。（二）又公訴人
    以共犯己○○供述於邀集競標廠商聚會，強迫廠商接受配標時，曾指揮被告協助
    開車載送廠商及維持會場秩序等語，而認被告違反公平交易法、及恐嚇取財等犯
    行。惟遍閱本案全卷，並無起訴書所指廠商陳憲郎、壬○○、丁○○、乙○○、
    梁希財、林朝欽、戊○○、謝明月、林良一、辛○○、張海斌、謝益興、廖學建
    、張許哲、王維鵬、許綠、麥崇明、及林明雨等對被告之指訴，再經本院囑託訊
    問起訴書附表所列之廠商負責人，並提示被告最近相片以供辨認，均答未曾見過
    被告、不認識等語，有台灣台北、士林地方法院之囑託訊問證人Ａ一、Ａ二、Ａ
    三、Ａ四、丁○○等筆錄附卷可證；且證人即共犯丙○○亦證稱標工程之事被告
    均無在場，亦無叫被告控制會場及脅迫廠商接受配標等語明確。雖共犯己○○不
    利於己之陳述，固得採為共犯即本案被告犯罪之證據，但此不利之陳述，須無瑕
    疵可指，而就其他方面調查，又與事實相符，即須另有其他補強證據，來補足其
    自白之證明力，始得採為本案被告犯罪事實之認定，已如前述；而此部分僅有共
    犯己○○不利被告之陳述，但無其他事證足資擔保其陳述之真實性，又與調查被
    害人之證述結果未合，該不利被告之陳述顯有瑕疵，難採為被告論罪科刑之依據
    。（三）末查，被告於八十四年間因違反槍砲彈藥刀械管制條例案件，經法院判
    處有期徒刑一年二月，於八十四年十一月三日入監執行，於八十五年七月十七日
    假釋付保護管束，有台灣高等法院檢察署刑案紀錄簡覆表一份在卷可參，是被告
    於公訴人所指之八十四、八十五年間犯罪時間，部分期間因案在監服刑，如何參
    與犯行，亦屬有疑。又扣案之中華電信北區分公司八十四、八十五年度發包工程
    廠商承攬件數暨工程總金額統計表、帳冊、日記帳、月支出報表、傳票、照片及
    銀行存摺資料等，均未能證明被告參與犯罪。綜上所述，刑事被告依法並無自證
    無罪之義務，公訴意旨所憑事證無從形成被告有罪之確信，此外，復查無其他積
    極事證足以證明被告確有上開犯行，其犯罪不能證明，揆諸前揭判例意旨及說明
    ，應為被告無罪諭知之判決。
據上論斷，應依刑事訴訟法第三百零一條判決如主文。
中    華    民    國      九十一      年      四      月      二十五    日
                                  臺灣臺東地方法院刑事庭
                                    審判長法  官  黃麗生
                                          法  官  蔡世芳
                                          法  官  黃怡玲
右正本證明與原本無異。
如不服本判決，應於判決送達後十日內向本院提出上訴狀。（須附繕本）
「切勿逕送上級法院」
                                          書記官  王敏玉
中    華    民    國      九十一      年      四      月      二十五    日
